【裁判字號】    95,台上,1576
【裁判日期】    950324
【裁判案由】    違反毒品危害防制條例
【裁判全文】
最高法院刑事判決            九十五年度台上字第一五七六號
    上  訴  人  乙○○
                甲○○
                        號
    上 列一 人
    選任辯護人  施習盛律師
上列上訴人等因違反毒品危害防制條例案件，不服台灣高等法院
中華民國九十二年四月三十日第二審判決（九十一年度上訴字第
三四二四、三四二五號，起訴案號：台灣基隆地方法院檢察署八
十九年度偵字第四六七七號），提起上訴，本院判決如下：
    主  文
上訴駁回。
    理  由
按刑事訴訟法第三百七十七條規定：上訴於第三審法院，非以判
決違背法令為理由，不得為之。是提起第三審上訴，應以原判決
違背法令為理由，係屬法定要件。且必須依據卷內資料為具體之
指摘，並足據以辨認原判決已具備違背法令之形式，始屬相當。
本件原判決依憑警方於民國八十九年十一月上旬，在基隆市○○
○路一０五號二樓，查獲第一級毒品海洛因及第二級毒品安非他
命之事，業據證人即基隆市警察局第二分局刑事偵查員許順仰證
稱：「線民指稱房子內有毒品等物及綽號叫鳳桂（台語）承租該
處……我們當天進去時該屋子時裡面有三個房間，裡面有一位叫
李雅惠的女子在該處睡覺，她是睡在靠近陽台的第一個房間，我
們是在第二個房間（上訴人甲○○居住之房間）找到一包用紅白
相間塑膠袋包裝的海洛因、安非他命……」；證人即同分局警員
柯良其證稱：「在搜索上址時，屋內共有三個房間，當時監視器
裝在陽台，螢幕、安非他命吸食器及殘渣袋是在客廳及廚房地下
搜到的，其他扣案物品均是在另一個房間搜到的，李雅惠當時不
在該房間內，李雅惠告知那些毒品是乙○○、甲○○等人所有，
後來甲○○及張筱雯就從外面回來」等情綦詳，並有如原判決事
實欄所載之物品扣案可資佐證，而扣案毒品經送法務部調查局及
內政部警政署刑事警察局鑑定結果，認係海洛因（淨重三六八．
三公克）及安非他命（十五．五公克），有法務部調查局八十九
年十二月十四日編號000000000鑑定通知書及內政部警
政署刑事警察局九十年九月二十七日刑鑑字第一八三五三八號鑑
驗通知書附卷可稽。甲○○於第一審訊問時供稱：「……毒品是
乙○○跟綽號（中正）寄放在我這裡的，要我保管的，他們只是
寄放這一次，中正將這包毒品放在我的房間，因為其他的房間都
沒有人睡，他是我跟張筱雯出去二、三天的時候交給我的，乙○
○有打電話給我，說他放毒品在我房間，但中正及乙○○都是一
起來，所以我不知道放毒品的人是乙○○還是中正」；上訴人乙
○○於原審調查時亦供承查扣之毒品為其與高崇勝所有，持放於
甲○○房間；質之共犯高崇勝雖否認其事，並表示其非綽號「中
正」者，然「中正」與「崇勝」台語同音，而高崇勝即是綽號「
中正」之人，業經共同被告張筱雯當庭指認無訛。再依證人李雅
惠於警詢供稱：「……我知道他們每次來都是乙○○先到我承租
處觀看有無狀況，如沒狀況，就打電話給『中正』，中正就會帶
毒品來擺放，並交由甲○○保管，今天警方查扣之毒品，他們也
是這樣帶上來的」、「因為乙○○是我以前之男友，經他要求，
而且說如果家裏藏放之毒品被警查獲，有甲○○會扛下，所以我
才答應，況且乙○○還出了八千元幫我繳房租」、「『中正』及
乙○○人未居住基市○○○路一○五號二樓，而都將毒品放在這
，並交甲○○保管，以免人、毒同時被警方查獲，他們把甲○○
的房間當藏毒的倉庫，他們早就在販賣毒品了……」、「那機器
（指攪拌機）原本是我買來煮咖啡的，但因咖啡壺摔壞就沒再使
用，卻被甲○○拿去攪拌海洛因……」。查李雅惠與上訴人等並
無怨隙，尤其曾為乙○○女友，應無任意誣陷之理，其所為供述
，應足信實，是乙○○、甲○○與高崇勝三人實有共同持有毒品
意圖不法之事實。上揭現場查扣之第一級毒品海洛因，重達三百
六十八．三公克、第二級毒品安非他命有十五．五公克，數量非
少，尤其扣案海洛因據乙○○供述市價約為新台幣百萬元，其等
縱有施用毒品之惡習，衡情亦不可能因之持有如此鉅量之毒品；
且現場又被查獲有販賣毒品之工具電子秤、攪拌機、夾鏈袋等，
茍上訴人等無販賣意圖，何須備有此等販賣工具？甚且上訴人等
復於現場裝置監視器，茍僅係吸毒而已，又何必如此嚴密防範？
是上訴人等應係意圖販賣而持有海洛因及安非他命。再據乙○○
於原審供稱扣案海洛因分批數次買入，因無證據顯示其於販入之
時即有販賣意圖而一次大量販入，參酌上訴人等均有施用第一、
二級毒品之前科，有其等前科紀錄在卷，依「罪疑利益、歸諸被
告」原則，應認購入毒品之初，係為供己吸用，嗣再起意販賣而
持有之。因而撤銷第一審關於上訴人等部分之科刑判決，改判依
想像競合犯從一重論處乙○○、甲○○共同意圖販賣而持有第一
級毒品（均累犯），各處有期徒刑拾貳年，已詳敘其所憑之證據
及認定之理由。對於乙○○辯稱：所查扣之毒品海洛因，係伊及
高崇勝供自己吸食而共同集資購入，伊並無販賣意圖；甲○○所
辯：扣案物品除現金外，均係乙○○的，毒品是八十九年十一月
，乙○○拿到房間放置，十一月十一日當天早上到基隆市區電動
玩具店找乙○○，乙○○告知此事；至於現金是其母親在伊生日
當天給與，因為伊遭通緝缺錢云云，何以均不足採信，亦已依據
卷內資料詳予指駁、說明，從形式上觀察，並無違背法令之情形
存在。次查犯罪事實之認定及證據之取捨，乃事實審法院之職權
，且法院憑以認定犯罪事實之證據，並不以直接證據為限，即綜
合各種證據，本於推理作用，為其認定犯罪事實之基礎，如不違
背經驗法則與論理法則，即不得指為違法，而據為上訴第三審之
理由。原判決綜合各種證據，認定上訴人等有上揭犯行，究竟違
背如何之經驗法則或論理法則，上訴意旨，並未具體指明，徒憑
己見，就原判決已說明之事項或屬原審採證認事職權之適法行使
，任意指摘有理由不備、矛盾，不適用法則、適用不當之違法，
且仍為單純事實之爭執，難謂為適法之第三審上訴理由。再被告
以外之人於審判外之言詞或書面陳述，除法律有規定者外，不得
作為證據，固為九十二年二月六日修正公布，同年九月一日施行
之刑事訴訟法第一百五十九條第一項所明定。然該次修正刑事訴
訟法施行前已依法定程序進行之訴訟程序，其效力不受影響，同
日修正公布之刑事訴訟法施行法第七條之三但書亦規定甚明。原
判決理由內臚列證人李雅惠於警詢中之供述，作為不利於上訴人
等之犯罪證據之一，該項供述證據均係於原審九十二年四月九日
及十六日審理之前所為（原審九十一年十二月十六日調查時，證
人李雅惠亦有到庭），皆在修正刑事訴訟法九十二年九月一日施
行之前，依刑事訴訟法施行法第七條之三但書之規定，本得作為
證據。原審於審判期日，依法向上訴人等提示上開警詢筆錄並告
以要旨，使上訴人等有辯論之機會，而踐行調查程序後，將之採
為科刑判決之基礎，尚難指為違背法令。再查原審審理時，刑事
訴訟法尚未踐行交互詰問程序，原判決採認證人柯良其、許順仰
之證言，資為論罪之證據，自無違法。而乙○○於原審選任賴彌
鼎、李怡卿及許巍騰律師為其辯護，原審於九十二年四月九日及
十六日審理時，曾通知三位律師到庭，然僅賴彌鼎律師到庭為乙
○○辯護，餘李怡卿、許巍騰二位律師並未到庭，惟此尚不影響
乙○○之防禦權，所踐行之訴訟程序亦屬適法。上訴意旨任意指
摘原判決踐行之訴訟程序及以證人柯良其、許順仰之證言作為證
據，尚有違法云云，亦非上訴第三審之適法理由。次按量刑之輕
重，原屬審判上之職權，且原判決已說明其審酌量刑之情形，而
在法定刑度內量處其刑。原審就刑罰裁量職權之行使，既未逾越
法律所規定之範圍，亦無濫用權限之情形，殊不能任意指摘原審
有理由不備之違法，而執為第三審上訴之理由。又本院為法律審
，除依刑事訴訟法第三百九十四條第一項但書規定，得對之為調
查之事實外，並不調查事實及證據，上訴意旨請求查明乙○○何
時轉念為意圖販賣而持有？何時持有電子秤等工具？有何販賣之
意圖？本院無從審酌。上訴意旨指摘之各節，均與法律規定得為
第三審上訴理由之違法情形，不相適合，其等上訴均為違背法律
上之程式，應予駁回。
據上論結，應依刑事訴訟法第三百九十五條前段，判決如主文。
中    華    民    國  九十五  年    三    月  二十四  日
                      最高法院刑事第十庭
                          審判長法官  洪  清  江
                                法官  石  木  欽
                                法官  李  伯  道
                                法官  林  勤  純
                                法官  陳  晴  教
      本件正本證明與原本無異
                                      書  記  官
中    華    民    國  九十五  年    四    月    三    日
                                                      Ｑ


司法院資訊處製作；財團法人民間司法改革基金會備份。
